【裁判字號】    97,交易,585
【裁判日期】    971209
【裁判案由】    過失傷害
【裁判全文】
臺灣臺中地方法院刑事判決  97年度交易字第585號
公  訴  人  臺灣臺中地方法院檢察署檢察官
被      告  乙○○
上列被告因過失傷害案件，經檢察官提起公訴 (97年度偵字第12
238號），本院判決如下：
    主    文
乙○○因過失傷害人，處有期徒刑月，如易科罰金，以新臺幣
壹仟元折算壹日。
    犯 罪 事 實
一、乙○○於民國九十七年四月十一日（起訴書誤載為四月一日
    ，經公訴檢察官當庭更正）上午八時許，駕駛車牌號碼１８
    ６３－ＮＤ號自小客車，沿臺中縣大甲鎮鎮○路由北往南方
    向行駛，於是日上午八時五十分許（起訴書誤為警方接獲報
    案之上午八時五十六分許），行至臺中縣大甲鎮鎮○路四十
    三號前，原應注意車前狀況及兩車併行之間距，俾隨時採取
    必要之安全措施，而依當時天氣晴、日間自然光線、柏油路
    面乾燥、無缺陷、無障礙物、視距良好，並無不能注意之情
    事，竟疏未注意，冒然超越同向前方由未領有合格駕駛執照
    之丁○○所騎乘車牌號碼ＳＯＹ－１７３號之輕型機車，其
    自小客車右後車門處因而撞擊丁○○之左手肘，致丁○○人
    車倒地，受有頭部外傷合併腦震盪、眩暈、臉部多處傷口（
    於左眼下四點五乘一公分、於上唇區二乘一公分、下唇區一
    乘一公分）、左膝傷口二乘一公分、左肘傷口十乘一公分、
    四肢多處擦挫傷等傷害，乙○○因不知與丁○○發生碰撞，
    遂繼續駛離而未停車查看（所涉肇事致人受傷之公共危險罪
    嫌，另由檢察官為不起訴處分確定）。當時正在前開路段四
    十三號前之早餐店幫忙之丙○○見狀，趕緊抄錄乙○○所駕
    駛之自小客車車牌號碼，並提供予據報前來處理之員警，進
    而循線查獲上情。
二、案經臺中縣警察局大甲分局報告及丁○○訴由臺灣臺中地方
    法院檢察署檢察官偵查起訴。
    理    由
一、程序方面：
（一）按告訴乃論之罪，其告訴應自得為告訴之人知悉犯人之時
      起，於六個月內為之，刑事訴訟法第二百三十七條第一項
      定有明文。經查，本件告訴人即證人丁○○（下稱證人丁○○）於九十七年四月十一日發生本件交通事故受傷後，
      業於同年七月二十四日臺灣臺中地方法院檢察署九十七年
      度偵字第一二二三八號檢察官訊問時，就被告乙○○過失
      行為致其受有前揭傷害之事實表示告訴追究之意，顯未逾
      六個月之告訴期間，先予敘明。
（二）次按證人依法應具結而未具結者，其證言不得作為證據。
      刑事訴訟法第一百五十八條之三定有明文。而告訴人之指
      訴雖係以使被告受刑事訴追為目的，但非同法第三條所稱
      之「當事人」，乃當事人以外之第三人，除依同法第二百
      七十一條之一規定到庭單純陳述意見時，毋庸具結外，如
      就與待證事實有重要關係之親身知覺、體驗事實陳述時，
      即居於證人之地位，依上開增訂公布之規定，自應依同法
      第一百八十六條第一項規定命其具結，使告訴人知悉其有
      據實陳述之義務，以擔保其證言之真實性，該供述證據始
      具證據能力，如未踐行人證之法定調查程序，應不得作為
      證據。最高法院九十三年度台上字第六八三八號刑事判決
      可資參照。查證人丁○○於偵查中均係以告訴人之身分應
      訊，其中就與上揭犯罪事實有重要關係之陳述，係居於證
      人之地位，但檢察官並未令其供前或供後具結，揆諸前揭
      規定，關於該等部分之陳述，即不得作為證據。
（三）再按現行刑事訴訟法為保障被告之反對詰問權，排除具有
      虛偽危險性之傳聞證據，以求實體真實之發現，於該法第
      一百五十九條第一項明文規定：被告以外之人於審判外之
      言詞或書面陳述，除法律有規定者外，不得做為證據。而
      刑事訴訟法第一百五十九條之一至第一百五十九條之四有
      傳聞法則之例外規定，且被告以外之人於審判外之陳述，
      雖不符合前四條之規定，而經當事人於審判程序同意做為
      證據，法院審酌該言詞陳述或書面陳述做成時之情況，認
      為適當者，亦得為證據，刑事訴訟法第一百九十五條之五
      第一項復有明定。經查，本判決下列所引用之各該被告以
      外之人於審判外之陳述（包含書面陳述），雖屬傳聞證據
      ，但檢察官及被告於本院審判期日對此等證據之提示調查
      ，迄至言詞辯論終結前均未聲明異議，本院審酌上開證據
      資料製作時之情況，尚無違法不當及證明力明顯過低之瑕
      疵，亦認為以之作為證據應屬適當，且與被告是否有過失
      傷害犯行之事實有關聯性，為證明本案犯罪事實所必要，
      依刑事訴訟法第一百五十九條之五規定，認本判決以下所
      引用之證據資料均有證據能力。
二、事實認定及所憑證據：
（一）訊據被告乙○○固坦承有於上述時間，駕駛車牌號碼１８
      ６３─ＮＤ號自小客車行經前開地點，與證人丁○○所駕
      駛之機車同向行駛，且於本件車禍發生後，仍繼續駛離未
      停車查看等事實，惟矢口否認有何過失傷害犯行，辯稱：
      伊先聽到兩聲機車加油聲，後來聽到機車倒下來的聲音，
      是從伊右前方四十五度的地方傳來，伊往聲響處看去，就
      看到機車倒在慢車道，伊沒有超車，也未擦撞到證人丁○○，機車騎士原則上手應該比較伸直，不可能彎出來比機
      車寬，如果伊的車子真的有撞到證人丁○○之手肘，也應
      該會撞到證人丁○○所騎乘之機車云云。經查：
  １、被告上揭過失傷害犯行，業據證人丁○○於警詢及本院審
      理時，及證人丙○○於警詢、偵查中及本院審理時分別證
      述詳確，復經據報前往現場處理之臺中縣警察局交通隊大
      甲交通小隊警員即證人蔡榮輝於偵查中結證無訛，並有臺
      中縣警察局疑似道路交通事故肇事逃逸追查表、道路交通
      事故現場圖（九十七年度偵字第一二二三八號偵查卷第二
      二頁）、肇事現場圖、照片、證號查詢機車駕駛人查詢單
      附卷可稽。
  ２、被告雖以前詞置辯，然查：
    (1)證人丁○○於警詢時證稱：於前揭時、地，被告所駕駛之
      車牌號碼１８６３－ＮＤ號自小客車與伊所騎乘之機車同
      向行駛，但被告在往左前行駛時，車輛之車尾右側與伊左
      手肘發生碰撞，致伊人車倒地，受有傷害等語；嗣於本院
      審理時，對於上情仍為相同之證述（警卷第六、七頁，本
      院卷第三一、三二頁），可知證人丁○○前後指訴一致。
    (2)證人丁○○於本院審理時復結證稱：被告所駕自小客車原
      本在伊後方，因為路旁停了一輛貨車，伊騎到車道上，被
      告要超車，靠伊太近，以致車右後門碰撞伊之左手肘，致
      伊失控，所騎機車往右斜前方滑出去等語，證人丙○○於
      警詢、偵查中及本院審理時亦始終證稱：其站在鎮政路四
      十三號早餐店前的紅茶攤倒飲料，有看到被告所駕駛之自
      小客車超越雙黃線要超越證人丁○○所騎乘之機車，被告
      之自小客車從證人丁○○所騎乘之機車左側超車時，證人
      丁○○所騎乘之機車立即倒地往右前方滑行至路旁，其立
      即記下車號交給警方處理等語，於偵查中及本院審理時又
      結證稱：被告所駕駛之自小客車超車超越證人丁○○所騎
      乘之機車時，已過了上班、上學的尖峰時間，路上並沒有
      其他車輛等語（偵查卷第十一頁，本院卷第三二頁背面、
      第三三頁），足見證人丁○○指訴本件車禍係因被告超車
      未保持適當距離，以致車輛之右後車門碰撞到證人丁○○
      之左手肘等語，確有所據。
    (3)被告雖又以如果伊的車子有撞到告訴人手肘，也應該撞到
      告訴人的機車，因為騎機車原則上手應該伸直，不可能彎
      出來比機車寬云云置辯。惟被告此部分所辯純屬個人推測
      之詞，且依卷附證人丁○○所騎乘之輕型機車照片觀之，
      機車龍頭與坐墊不若一般重型機車之距，縱證人丁○○騎
      車時手肘彎出比龍頭為寬，亦無何不合情理之處。被告此
      部分所辯，毫不足採。
    (4)再參以證人丁○○、丙○○與被告間，原本互不相識，彼
      此無何宿怨嫌隙，證人丁○○於本院審理時，及證人丙○○先後於偵查中及本院審理時，復均供前具結，表示當據
      實陳述，絕無匿、飾、增、減，有證人結文在卷可憑。衡
      情，證人丁○○、丙○○亦無甘冒觸犯偽證罪責，而虛捏
      故事，故入被告於罪之動機及必要，堪信證人丁○○、丙○○之上開證述，係合於真實，均足以採信。反之，被告
      上開辯解，則與證人丁○○親身經歷及證人丙○○親眼見
      聞之情景均不相符，又未提出其他證據以實其說，所辯顯
      係事後飾卸推諉之詞，自無足取。
  ３、又查，本件交通事故發生當時，天氣晴、日間自然光、柏
      油路面乾燥、無缺陷、無障礙物、視距良好，被告並無不
      能注意之情事，有卷附之交通事故調查報告表(一)(二)（警卷
      第十六、十七頁）可佐，被告竟疏未注意車前狀況，並保
      持兩車併行之間距，冒然超車以致發生本件車禍，致使證
      人丁○○受有傷害，顯有過失。又證人丁○○受有頭部外
      傷合併腦震盪、眩暈、臉部多處傷口（於左眼下四點五乘
      一公分、於上唇區二乘一公分、下唇區一乘一公分）、左
      膝傷口二乘一公分、左肘傷口十乘一公分、四肢多處擦挫
      傷等傷害，有卷附李綜合醫院大甲分院區域教學醫院（乙
      種）診斷證明書二紙（偵卷第第七、八頁）可參。證人丁○○係因被告駕駛之自小客車右後車門碰撞到其左手肘而
      受傷，其傷害結果與被告之上開過失行為間，有相當因果
      關係，堪予認定。
  ４、綜上所述，被告所為辯詞，均無足取。從而，本件事證明
      確，被告上開犯行，洵堪認定。
三、論罪科刑：
    按汽車行駛時，駕駛人應注意車前狀況及兩車併行之間隔，
    並隨時採取必要之安全措施。道路交通安全規則第九十四條
    第三項定有明文。被告明知此項規定，且於前揭時、地，並
    無不能注意之情事，竟仍冒然超車，以致所駕自小客車右後
    車門碰撞到證人丁○○之左手肘，致證人丁○○受有如犯罪
    事實欄所載傷勢，是核被告所為，係犯刑法第二百八十四條
    第一項前段之過失傷害罪。爰審酌被告雖無犯罪前科，有卷
    附臺灣高等法院被告前案紀錄表可考，其因過失而違犯本件
    犯行，犯罪之動機、目的雖然單純，但肇致證人丁○○受有
    傷害，且始絡否認犯行，並飾詞狡辯，更絲毫無與證人丁○○洽商和解之意，再考之被告之智識、生活情狀，及證人丁○○並未合格駕駛執照，卻仍騎乘機車上路等一切情狀，量
    處如主文所示之刑，並諭知易科罰金之折算標準。
據上論斷，應依刑事訴訟法第二百九十九條第一項前段，刑法第
二百八十四條第一項前段、第四十一條第一項前段，刑法施行法
第一條之一，判決如主文。
本案經檢察官甲○○到庭執行職務
中    華    民    國    97    年    12    月    9     日
                      交通法庭  法  官  莊嘉蕙
以上正本證明與原本無異。
如不服本判決應於收受送達後十日內向本院提出上訴書狀，並應
敘述具體理由；其未敘述上訴理由者，應於上訴期間屆滿後二十
日內向本院補提理由書（均須按他造當事人之人數附繕本）「切
勿逕送上級法院」。
                                書記官  魏愛玲
中    華    民    國    97    年    12    月    9     日
附錄論罪科刑法條
中華民國刑法第284條第1項
因過失傷害人者，處6月以下有期徒刑、拘役或5百元以下罰金，
致重傷者，處1年以下有期徒刑、拘役或5百元以下罰金。


司法院資訊處製作；財團法人民間司法改革基金會備份。
